【裁判字號】    89,上訴,507
【裁判日期】    890524
【裁判案由】    偽造文書
【裁判全文】
臺灣高等法院臺南分院刑事判決                八十九年度上訴字第五七號  Ｇ
      上  訴  人
      即  被  告  甲  ○  ○
右上訴人因偽造文書案件，不服臺灣臺南地方法院八十九年度訴字第一三一號中華民
國八十九年三月一日第一審判決（起訴案號：臺灣臺南地方法院檢察署八十八年度偵
字第一四○三七號），提起上訴，本院判決如左：
      主      文
上訴駁回。
      事      實
一、甲○○曾有恐嚇罪、違反麻醉藥品管理條例罪、竊盜罪、恐嚇取財罪等前科，於
    民國（下同）八十六年間因違反麻醉藥品管理條例、竊盜等案件，經臺灣臺南地
    方法院合併定應執行之刑十月，於八十七年八月二十六日執行完畢，猶不知悔改
    ，復因所犯恐嚇取財罪經判處有期徒刑三年確定，及另犯詐欺罪偵查中，分別經
    臺灣花蓮地方法院檢察署及臺灣屏東地方法院檢察署通緝，為免遭逮捕，竟基於
    概括之偽造文書犯意：（一）於八十八年八月二十七日十四時二十八分許，駕駛
    其父陳金永所有，車牌號碼ＯＸ─０１８９號自小貨車，行經台南縣台十七線將
    軍段附近時，因違規超速駕駛，遭交通警察欄下盤查，甲○○竟冒用渠兄陳柏霖
    之名義，在南縣警交字第一○○八三二二號舉發違反道路交通管理事件通知單上
    ，偽造陳柏霖名義簽名，以示已收受該告發通知單，足生損害於陳柏霖及道路交
    通管理之正確性；（二）於八十八年十月三日十八時二十分許，駕駛上揭自小貨
    車，行經台東縣池上檢查哨時，因該車行車執照逾期未檢為警當場告發，甲○○
    復冒用渠兄陳柏霖之名義，在東警交字第六○二一九三號舉發違反道路交通管理
    事件通知單上，偽造陳柏霖名義簽名，以示已收受該告發通知單，亦足生損害於
    陳柏霖及道路交通管理之正確性；（三）甲○○復將其於台中市西屯區某錄影帶
    出租店以新台幣（下同）五百元購得之乙○○汽車駕照，換貼自己之照片於其上
    予以變造後，於八十八年十月二十五日十五時三十分許，持該變造之證件，向許
    耀文承租台南市○○區○○路八十八號十二樓之三房屋（起訴書及原審判決書均
    誤載為安南區），並在租賃契約書上偽造乙○○之署押，足生損害於乙○○。嗣
    為警於台南市○○區○○路八十八號十二樓之三循線查獲，並扣得變造之乙○○
    駕駛執照一張。
二、案經高雄市政府警察局三民第二分局報請台灣台南地方法院檢察署檢察官偵查起
    訴。
      理      由
一、訊據上訴人即被告甲○○對於右揭時、地偽造、變造文書等事實迭次於警訊、偵
    查中、原審及本院審理時均坦承不諱，核與證人即房屋出租人許耀文於警訊時證
    述之情節相符（見警局卷第五頁至第六頁），復有上開舉發違反道路交通管理事
    件通知單影本二紙（見警局卷第十四頁、偵查卷第二十四頁）、房屋租賃契約書
    一份（見警局卷第第十一頁至第十三頁）及扣案之變造之乙○○駕駛執照一張在
    卷可資佐證。被告自白核與事實相符，是其供述應堪採信。本件事證明確，被告
    犯行堪以認定。
二、核上訴人即被告甲○○行使偽造私文書，足以生損害於陳柏霖及道路交通管理單
    位之正確性，所為係犯刑法第二百十六條、第二百十條之行使偽造私文書罪；另
    被告偽造乙○○之駕造後，復簽署押於租賃契約之行為，所為係犯刑法第二百十
    六條、第二百十條、第二百十二條之罪。其偽造署押之行為屬偽造私文書之階段
    行為，其偽造私文書之低度行為亦為行使之高度行為所吸收，均不復另論。上開
    偽造乙○○身分證部分，其行使偽造特種文書罪、偽造文書罪二罪間有方法結果
    之牽連關係，應依刑法第五十五條後段之規定，從一重之偽造私文書罪處斷。又
    被告先後三次犯行，時間緊接，犯罪構成要件相同，顯係基於概括之犯意反覆為
    之，應依連續犯之規定論以一罪並加重其刑。又被告前於八十六年間，因犯違反
    麻醉藥品管理條例及竊盜等罪，經臺灣臺南地方法院合併定應執行之刑十月確定
    ，於八十七年八月二十六日執行完畢，有台灣台南地方法院檢察署刑案資料查註
    紀錄表及本院被告全國前案紀錄表在卷可按，其於五年之內再犯本件有期徒刑以
    上之罪，為累犯，應依法遞加重其刑。
三、原審以被告罪證明確，因以適用刑法第五十六條、第二百十條、第二百十二條、
    第二百十六條、第五十五條、第四十七條、第三十八條第一項第二款、第二百十
    九條，罰金罰鍰提高標準條例第一條前段等規定，並審酌被告犯罪之動機、目的
    、手段、所生危害、與被害人關係及犯罪後坦承犯行態度良好等一切情狀，量處
    有期徒刑八月。又說明扣案之台南縣警交字第一○○八三二二號舉發違反道路交
    通管理事件通知單上陳柏霖之署押一枚、台東縣警交字第六０二一九三號舉發違
    反道路交通管理事件通知單上陳柏霖之署押一枚、租賃契約書上乙○○之署押一
    枚，均依刑法第二百十九條沒收；變造之乙○○汽車駕照上被告甲○○之照片一
    張，此為被告所有供犯罪所用之物，依刑法第三十八條第一項第二款沒收。本院
    經核原判決認事用法俱無不合，量刑亦稱妥適，被告上訴意旨以原判決量刑太重
    ，而指摘原判決不當，並無可取，為無理由，應予駁回。
據上論斷，應依刑事訴訟法第三百六十八條，判決如主文。
本案經檢察官吳忠賢到庭執行職務。
中    華    民    國      八十九      年      五      月      二十四    日
                                  臺灣高等法院臺南分院刑事第一庭
                                      審判長法官  鄭    文    肅
                                            法官  王    浦    傑
                                            法官  楊    明    章
右正本證明與原本無異。
如不服本判決，應於判決送達後十日內向本院提出上訴狀，其未敘述理由者並應於提
出上訴狀後十日內向本院補提理由書（應附繕本)。
                                      法院書記官  易    慧    玲
中    華    民    國      八十九      年      五      月      二十六    日
附表：
台南縣警交字第一○○八三二二號舉發違反道路交通管理事件通知單上陳柏霖之署押
一枚、台東縣警交字第六０二一九三號舉發違反道路交通管理事件通知單上陳柏霖之
署押一枚、租賃契約書上乙○○之署押一枚、變造之乙○○汽車駕照上被告甲○○之
照片一張。
附錄本案論罪科刑法條全文：
刑法第二百十條：偽造、變造私文書，足以生損害於公眾或他人者，處五年以下有期
                徒刑。
刑法第二百十二條：偽造、變造護照、旅券、免許證、特許證及關於品行、能力、服
                  務或其他相類之證書、介紹書，足以生損害於公眾或他人者，處
                  一年以下有期徒刑，拘役或三百元以下罰金。
刑法第二百十六條：行使第二百十條至第二百十五條之文書者，依偽造、變造文書或
                  登載不實事項或使登載不實事項之規定處斷。


司法院資訊處製作；財團法人民間司法改革基金會備份。
